臺北高等行政法院判決　　　　　　　　　　　　　　　九十一年度訴字第一八四號
　　　　　　　　　　　　　　　.
　　原　　　告　美商‧聯合想像電腦公司（Computer Associates Think，Inc.）
　　代　表　人　甲○○○○○
　　訴訟代理人　王　健律師（兼送達代收人）
　　　　　　　　陳相儒律師
　　被　　　告　經濟部智慧財產局
　　代　表　人　蔡練生（局長）
　　訴訟代理人　乙○○
右當事人間因商標註冊事件，原告不服經濟部中華民國九十年十一月十五日經（九○
）訴字第○九○○六三二七二八○號訴願決定，提起行政訴訟，本院判決如左：
    主  文
原告之訴駁回。
訴訟費用由原告負擔。
　　事  實
一、事實概要：
    原告於民國八十九年五月十九日以「BIZWORKS」商標（下稱系爭商標），指定使
    用於商標法施行細則第四十九條所定商品及服務分類表第九類之電腦軟體商品，
    向被告申請註冊，經其審查，認本件商標圖樣上之外文「BIZWORKS」與申請在先
    之註冊第九一六○九二號「BIZ  WORKS」商標（下稱據以核駁商標）圖樣相較，
    字母排列順序相仿，應屬近似商標，且指定使用於電腦軟體等同一或類似商品，
    應不准註冊，而為核駁之處分，原告不服，提起訴願，經遭決定駁回，遂向本院
    提起行政訴訟。
二、兩造聲明：
　(一)原告聲明：
    1.訴願決定及原處分均撤銷。
    2.被告對系爭申請案號第00000000號「BIZWORKS」商標註冊案應准予註
      冊之審定。
　(二)被告聲明：
    1.駁回原告之訴。
    2.訴訟費用由原告負擔。
三、兩造之爭點：系爭「BIZWORKS」商標，是否有違商標法第三十六條之規定，而不
    得准予註冊？
　(一)原告主張之理由：
    1.二人以上於同一商品或類似商品以相同或近似之商標，各別申請註冊時，應准
      最先申請者註冊，固為商標法第三十六條所規定，惟商標圖樣之近似，以具有
      普通知識經驗之一般商品購買人，於購買時施以普通所用之注意，有無混同誤
      認之虞判斷之，同法施行細則第十五條第一項定有明文，又審查商標圖樣之外
      文是否近似，並不以外文字母相同，排列次序相同為其唯一標準，其造形、讀
      音、意義均應予以斟酌，苟外觀、意匠、觀念分別顯然，不致使人產生混同誤
      認之虞者，縱兩商標圖樣有部分相同或相似，亦難指為相同或近似之商標，最
      高行政法院八十年判字第七○六號判決、七十六年判字第五一六號判決迭有明
      示。
    2.系爭商標圖樣之外文並非既有文字，僅係單純外文字母之組合，整體視為一個
      創作文字，不具有任何意義，反觀先申請註冊之據以核駁商標圖樣，則由通意
      指商業、行業之「BIZ」 與意為工作之「WORKS」 二個具有特定意義之外文字
      組合而成，商標涵義為商業工作。按兩商標整體圖樣不但在外觀上有單複字數
      之顯然區別，更在意匠觀念上存在無意義單字與有意義組合詞之明顯差異，其
      異時異地隔離觀察，絕無引人發生混淆誤認之虞，依法不應構成近似商標。何
      況社會上較常接觸電腦商品之同業與消費者，對英文字通常具有較高的辨識能
      力，對電腦軟體標章尤其具備較高的敏感度與識別能力，兩商標圖樣之外觀與
      意匠差異顯著，分別表彰於其所指定之商品，應不致於使人產生混同誤認之虞
      。
    3.系爭商標圖樣由原告自行設計，實際使用態樣為「BizWorks」，外觀上非常惹
      人注意，容易給人留下深刻印象，具備標章首要條件之標誌識別性，實際表彰
      使用於原告公司創作之智慧型電子商務解決方案電腦軟體商品已二年多，原告
      也已經投入大量人力及物力在網際網路上進行宣傳廣告，為「BizWorks」電腦
      軟體商品強力促銷。因此，「BizWorks」商標不僅廣為同業與一般消費大眾所
      熟知，並已成為原告營業上商品之識別標誌，已然建立起自有品牌知名度，一
      般消費者於購買時施以普通所用之注意，絕對無與據以核駁商標商品發生混同
      誤認之虞。
　(二)被告主張之理由：
　　按二人以上於同一商品或類似商品以相同或近似於之商標，各別申請註冊時，應
    准最先申請者註冊，為商標法第三十六條所明定，而商標圖樣是否近似，應以具
    有普通知識經驗之購買人，於購買時施以普通所用之注意，有無混同誤認之虞判
    斷之。又所謂類似商品，應依一般社會通念，市場交易情形，並參酌該商品之原
    材料、用途、功能、產製者、行銷管道及場所或買受人等各種相關因素判斷之，
    復為同法施行細則第十五條第一、二項所明文規定。系爭商標與據以核駁商標圖
    樣相較，二者外文字母及排列順序均相同，於異時異地隔離觀察或交易時連貫唱
    呼間，外觀、觀念、讀音上難謂無使消費者產生混淆誤認之虞，應屬近似商標，
    且均指定使用於電腦軟體商品，自有違前揭法條之規定。又原告雖訴稱其實際使
    用態樣為「BizWorks」，姑不論交易時連貫唱呼間，讀音上仍易致消費者產生混
    淆誤認之虞，且依商標法第二十一條第二項規定，商標專用權以請准註冊之商標
    為限，並不以實際使用態樣為準，自不得執之為本件商標應准註冊之論據。
  理  由
甲、程序方面：
    原告起訴時，被告代表人為陳明邦，嗣於九十一年九月九日變更為蔡練生，茲據
    被告新任代表人具狀聲明承受訴訟，核無不合，應予准許，合先明。
乙、實體方面：
一、原告於八十九年五月十九日以「BIZWORKS」商標，指定使用於商標法施行細則第
    四十九條所定商品及服務分類表第九類之電腦軟體商品，向被告申請註冊，經其
    審查，認本件商標圖樣上之外文「BIZWORKS」與申請在先之註冊第九一六○九二
    號「BIZ WORKS」 商標圖樣相較，字母排列順序相仿，應屬近似商標，且指定使
    用於電腦軟體等同一或類似商品，應不准註冊，而為核駁之處分，原告不服，提
    起訴願，經遭決定駁回之事實，有商標註冊申請書、被告九十年八月七日（九○
    ）智商○四六一字第九○四○○五九四九號發文之商標核駁第0000000號
    審定書及經濟部九十年十一月十五日經（九○）訴字第○九○○六三二七二八○
    號訴願決定書在卷可憑，堪信為真實。
二、按二人以上於同一商品或類似商品，以相同或近似之商標，個別申請註冊時，應
    准最先申請者註冊，商標法第三十六條前段定有明文。上開條款之適用以兩造商
    標圖樣構成相同或近似外為前提要件。而判斷兩商標近似與否，應本客觀事實，
    依具有普通知識經驗之購買人，於購買時施以普通所用之注意，有無引致混同誤
    認之虞以為斷。又商標在外觀、觀念或讀音方面有一近似者，即為近似之商標。
    據以核駁之審定第九一六０九二號「BIZ WORKS」 商標註冊日期為八十九年十二
    月一日，有商標註冊簿附卷可證。系爭商標係由外文「BIZWORKS」組成，與據以
    核駁商標圖樣上外文「BIZ WORKS」 字母及順序排序均相同，發音亦無差異。雖
    系爭商標「BIZWORKS」係組成一單字顯示，據以核駁之「BIZ WORKS」 商標圖樣
    則係由「BIZ」及「WORKS」二單字組成，但查，上述外觀些微之不同，並不影響
    及整體予人之寓目印象，其原有字義及發音一般亦不因該差異而另有不同改變。
    以具有普通知識經驗之購買人，於購買時施以普通所用注意，其外觀、觀念難謂
    無混同誤認之虞；又系爭商標與據以核駁商標讀音混同，於交易連貫唱呼之際，
    亦有致消費者產生混淆誤認之虞，因此系爭商標與據爭商標應屬近似之商標。原
    告主張兩商標整體圖樣不但在外觀上有單複字數之顯然區別，更在意匠觀念上存
    在無意義單字與有意義組合詞之明顯差異，應不構成近似商標云云，非屬可採。
    又系爭商標指定使用於商標法施行細則第四十九條所定商品及服務分類表第九類
    之電腦軟體商品，與據以核駁商標指定使用之同類電腦軟體商品復屬相同，系爭
    商標之註冊申請自有違本件商標異議審定時商標法第三十六條前段之規定。
三、另兩造商標圖樣是否構成近似之商標，應以系爭商標與據以核駁商標申請註冊之
    商標圖樣作為判斷，至於系爭商標實際使用時之態樣為何，並不影響系爭商標與
    據以核駁商標近似之判斷。再原告所提商品型錄並無日期顯示，所提網頁廣告四
    頁數量有限，且係九十年九月二十五日列印，日期晚於據以核駁商標申請日（八
    十八年七月六日），均不足以證明系爭商標於申請時，已廣為同業與一般消費大
    眾所熟知，並得藉以與據以核駁商標相區別，而無致二者發生混淆誤認之誤。從
    而原處分以系爭商標與據以核駁商標相較，兩者屬近似之商標，且有違商標法第
    三十六條前段之規定而為否准系爭商標之處分，於法並無不合，訴願決定予以維
    持，亦屬妥適，原告主張撤銷訴願決定及原處分，並命被告對系爭申請案號第0
    0000000號「BIZWORKS」商標註冊案應准予註冊之處分，為無理由，應予
    駁回。
據上論結，本件原告之訴為無理由，爰依行政訴訟法第九十八條第三項前段，判決如
主文。
中　　　華　　　民　　　國　　九十一　　年　　 十二 　　月　　三十一　　日
                        臺 北 高 等 行 政 法 院   第 三 庭
                                           審 判 長 法  官　姜素娥
                                                    法  官　林文舟
                                                    法  官　陳國成
右為正本係照原本作成。
如不服本判決，應於送達後二十日內，向本院提出上訴狀並表明上訴理由，如於本判
決宣示後送達前提起上訴者，應於判決送達後二十日內補提上訴理由書（須按他造人
數附繕本）。
中　　　華　　　民　　　國　　九十二　　年　　　一　　　月　　　二　　　日
  　　　　　　　　　　　　　　　　　　　　          書記官　王英傑
